【裁判字號】    94,訴,1802
【裁判日期】    950412
【裁判案由】    限制出境
【裁判全文】
臺北高等行政法院判決
                                     94年度訴字第01802號
                              .
原      告  甲○○
被      告  財政部
代  表  人  呂桔誠部長）住同.
訴訟代理人  戊○○
            丁○○
            丙○○
上列當事人間因限制出境事件，原告不服行政院中華民國94年4
月20日院臺訴字第0940083811號訴願決定，提起行政訴訟。本院
判決如下：
    主  文
原告之訴駁回。
訴訟費用由原告負擔。
    事  實
一、事實概要：
    原告係豪情世界視聽歌城之負責人，該商號欠繳民國（下同
    ）87年度營業稅罰鍰及88年度營業稅等計新臺幣（下同）2,
    967,571 元，前經臺北市稅捐稽徵處依限制欠稅人或欠稅營
    利事業負責人出境實施辦法第2 條第1 項規定，報由被告以
    88年9 月13日台財稅字第880646672 號函請內政部警政署入
    出境管理局限制原告出境，該局據以88年9 月16日（88）境
    愛岑字第77248 號書函禁止原告出國有案。嗣被告所屬臺北
    市國稅局（92年1 月1 日起收回營業稅稽徵業務）以豪情世
    界視聽歌城原欠稅已逾法定徵收期間，報由被告以93年9 月
    9 日台財稅字第0930090919號函請內政部警政署入出境管理
    局銷管被告88年9 月13日台財稅字第880646672 號函限制原
    告出境案，惟原告另負責之皇宮視聽歌城、彩虹視聽歌城、
    美華視聽歌城及其個人尚滯欠稅捐，前經函請限制原告出境
    有案，仍請繼續限制其出境。旋被告所屬臺北市國稅局以豪
    情世界視聽歌城另欠繳86年度營利事業所得稅、滯納金、滯
    納利息及罰鍰計1,749,56元，乃報由被告以94年1 月11日台
    財稅字第0940080249號函（下稱原處分）請內政部警政署入
    出境管理局限制原告出境，該局據以94年1 月13日境愛岑字
    第09410611520 號函禁止原告出國。原告不服，提起訴願遭
    決定駁回後，遂提起行政訴訟。
二、兩造聲明：
  (一)原告聲明：
    1.訴願決定及原處分均撤銷。
    2.訴訟費用由被告負擔。
  (二)被告聲明：如主文所示。
三、兩造之爭點：
  (一)原告主張：
    1.原告自有工作起，均薪資低微，無力成為4 家酒店之負責
      人；且原告於忠華保全事業股份有限公司（下稱忠華保全
      公司）擔任保全人員被派至酒店（即豪情世界視聽歌城）
      當駐警，有原告之勞工保險卡可證明。原告於酒店擔任駐
      警時，被酒店老闆李文慶設計利誘為人頭老闆，而將印章
      及身分證交豪情世界視聽歌城人員辦理負責人登記，原告
      並非酒店之實際負責人。
    2.原告自86年開始當人頭，直至88年始陸續收到被告之補稅
      單，始知李文慶係利用原告逃漏稅，該欠稅係豪情世界視
      聽歌城所欠，並非原告。又稅單應是每年寄發，惟原告卻
      於2 年左右始收到。
  (二)被告主張：
    1.豪情世界視聽歌城滯欠86年度營利事業所得稅本稅及罰鍰
      合計1,749,568 元（含本稅、滯納金、滯納利息及滯怠報
      金），各該稅額繳款書經合法送達且未依限提起行政救濟
      而告確定，該營利事業卻未依限繳納，是被告所屬臺北市
      國稅局以其欠繳稅款已達限制欠稅人或欠稅營利事業負責
      人出境實施辦法第2 條第1 項規定之限制出境金額標準，
      乃依稅捐稽徵法第24條第3 項規定，以94年1 月7 日財北
      國稅徵字第0940010378號函報被告以原處分函轉內政部警
      政署入出境管理局限制原告出境。
    2.原告就其主張係遭設計成為人頭致欠繳該筆稅款乙節，未
      提示相關證明文件，空言主張，並不足採。況依臺北市政
      府提供之營利事業登記抄本所載，原告為豪情世界視聽歌
      城之負責人及出資人，揆諸商業登記法第9 條第1 項規定
      ：「本法所稱商業負責人，在獨資組織者，為出資人或其
      法定代理人；…。」及被告68年7 月18日台財稅第34927
      號函釋謂：「依限制欠稅人或營利事業負責人出境實施辦
      法規定限制出境之營利事業負責人…。至非公司組織之獨
      資或合夥營利事業，亦可參照商業登記法第9 條第2 項所
      稱之負責人為限。」被告所屬臺北市國稅局函報限制原告
      出境，並無不合。
    3.原告稱其薪資低微，無能力成為4 家酒店之負責人，其係
      於忠華保全公司擔任保全人員被派至酒店當駐警始被設計
      成酒店負責人，實際負責人為李文慶乙節，查「商業登記
      事項有虛偽不實情事，經法院判決確定者，主管機關得依
      職權或據利害關係人申請，撤銷其不實登記事項」為商業
      登記法第29條第1 項所明定。原告所稱李文慶如確係豪情
      世界視聽歌城之實際負責人，原告自應依上開法條規定，
      向法院提起刑事訴訟，在未經判決確定前，尚不足變更公
      司登記事項所載原告為豪情世界視聽歌城負責人之事實。
      被告所屬臺北市國稅局依臺北市政府提供之該商號營利事
      業登記抄本所載之負責人，以原告為限制出境對象，並無
      不合。
    理  由
一、原告起訴時，被告之代表人為乙○，嗣於訴訟中變更為呂桔
    誠，茲據新任代表人具狀聲明承受訴訟，核無不合，應予准
    許。
二、原告主張：原告自有工作起，均薪資低微，無力成為4 家酒
    店之負責人；原告於忠華保全公司擔任保全人員被派至豪情
    世界視聽歌城當駐警時，被酒店老闆李文慶設計利誘為人頭
    老闆，而將印章及身分證交豪情世界視聽歌城人員辦理負責
    人登記，原告並非酒店之實際負責人。原告自86年開始當人
    頭，直至88年始陸續收到被告之補稅單，始知李文慶係利用
    原告逃漏稅，該欠稅係豪情世界視聽歌城所欠，並非原告。
    據此，依行政訴訟法第4 條第1 項規定，求為判決撤銷訴願
    決定及原處分云云。
三、被告則以：豪情世界視聽歌城滯欠86年度營利事業所得稅本
    稅及罰鍰合計1,749,568 元（含本稅、滯納金、滯納利息及
    滯怠報金），各該稅額繳款書經合法送達且未依限提起行政
    救濟而告確定，該營利事業卻未依限繳納，被告所屬臺北市
    國稅局以其欠繳稅款已達限制欠稅人或欠稅營利事業負責人
    出境實施辦法第2 條第1 項規定之限制出境金額標準，乃依
    稅捐稽徵法第24條第3 項規定，以94年1 月7 日財北國稅徵
    字第0940010378號函報被告以原處分函轉內政部警政署入出
    境管理局限制原告出境，並無違誤，求為判決駁回原告之訴
    等語。
四、按稅捐稽徵法第24條第3 項前段規定：「納稅義務人欠繳應
    納稅捐達一定金額者，得由司法機關或財政部，函請內政部
    入出境管理局，限制其出境，其為營利事業者，得限制其負
    責人出境。」及第49條前段規定：「滯納金、利息、滯報金
    、怠報金、短估金及罰鍰等，除本法另有規定者外，準用本
    法有關稅捐之規定。」限制欠稅人或欠稅營利事業負責人出
    境實施辦法第2 條第1 項規定：「在中華民國境內居住之個
    人或在中華民國境內之營利事業，其已確定之應納稅捐或關
    稅逾法定繳納期限尚未繳納，其欠繳稅款及已確定之罰鍰單
    計或合計，個人在新臺幣50萬元以上，營利事業在新臺幣10
    0 萬元以上者，由稅捐稽徵機關或海關報請財政部函請內政
    部入出境管理局限制該欠稅人或欠稅營利事業負責人出境。
    」
五、原告係豪情世界視聽歌城之負責人，該商號欠繳87年度營業
    稅罰鍰及88年度營業稅等計2,967,571 元，前經臺北市稅捐
    稽徵處依限制欠稅人或欠稅營利事業負責人出境實施辦法第
    2 條第1 項規定，報由被告以88年9 月13日台財稅字第8806
    46672 號函請內政部警政署入出境管理局限制原告出境，該
    局據以88年9 月16日（88）境愛岑字第77248 號書函禁止原
    告出國有案，嗣被告所屬臺北市國稅局（92年1 月1 日起收
    回營業稅稽徵業務）以豪情世界視聽歌城原欠稅已逾法定徵
    收期間，報由被告以93年9 月9 日台財稅字第0930090919號
    函請內政部警政署入出境管理局銷管被告88年9 月13日台財
    稅字第880646672 號函限制原告出境案，惟原告另負責之皇
    宮視聽歌城、彩虹視聽歌城、美華視聽歌城及其個人尚滯欠
    稅捐，前經函請限制原告出境有案，仍請繼續限制其出境，
    旋被告所屬臺北市國稅局以豪情世界視聽歌城另欠繳86年度
    營利事業所得稅、滯納金、滯納利息及罰鍰計1,749,568 元
    ，乃報由被告以原處分請內政部警政署入出境管理局限制原
    告出境，該局據以94年1 月13日境愛岑字第09410611520 號
    函禁止原告出國等情，為兩造所不爭，並有被告所屬臺北市
    國稅局86年度營利事業所得稅核定稅額繳款書、違章案件罰
    鍰繳款書、豪情世界視聽歌城之營利事業登記抄本、營業稅
    稅籍資料查詢、被告88年9 月13日台財稅字第880646672 號
    函、內政部警政署入出境管理局88年9 月16日（88）境愛岑
    字第77248 號書函、被告93年9 月9 日台財稅字第09300909
    19號函、被告所屬臺北市國稅局94年1 月7 日財北國稅徵字
    第094001378 號函暨原告之限制出境案件戶籍資料及欠稅情
    形表附原處分卷可稽，為可確認之事實。
六、豪情世界視聽歌城滯欠86年度營利事業所得稅本稅及罰鍰合
    計1,749,568 元（含本稅、滯納金、滯納利息及滯怠報金）
    ，各該稅額繳款書經合法送達且未依限提起行政救濟而告確
    定，該營利事業卻未依限繳納，有限制出境案件戶籍資料及
    欠稅情形表、被告所屬臺北市國稅局86年度營利事業所得稅
    核定稅額繳款書，附原處分卷可稽，足認豪情世界視聽歌城
    已確定之滯欠86年度營利事業所得稅（含本稅、滯納金、滯
    納利息及滯怠報金），其金額已達限制欠稅人或欠稅營利事
    業負責人出境實施辦法第2 條第1 項規定之限制出境金額標
    準。
七、經查，依臺北市政府之營利事業登記抄本所載，原告自85年
    起登記為豪情世界視聽歌城之負責人及出資人，迄今未有變
    更，揆諸商業登記法第9 條第1 項規定：「本法所稱商業負
    責人，在獨資組織者，為出資人或其法定代理人；…。」堪
    認原告為豪情世界視聽歌城之負責人。原告雖主張：其係於
    忠華保全公司擔任保全人員被派至豪情世界視聽歌城當駐警
    ，經該酒店人員以營業執照尚未下來，先請其暫時擔任負責
    人，乃將印章、身分證交由該酒店辦理負責人登記，每月有
    15,000元車馬費補貼，其被設計當人頭，實際負責人為李文
    慶，該酒店欠繳稅款，不是其欠稅，且其薪資低微，無能力
    成為4 家酒店之負責人云云，惟未能提供確實之他人出資等
    證據資料足證另有其他實際之出資人、負責人，何況原告係
    知情並提供身分證、印章辦理豪情世界視聽歌城負責人登記
    。又依商業登記法第29條第1 項第1 款規定：「商業有左列
    情事之一者，主管機關得依職權或據利害關係人申請，撤銷
    登記或部分登記事項：一、登記事項有虛偽不實情事，經法
    院判決確定者。」苟如原告所稱李文慶係豪情世界視聽歌城
    之實際負責人，原告應依上開法條規定，向法院提起刑事訴
    訟，經判決確定後辦理撤銷登記，以保障自己權益，故依前
    所述，尚難以此主張遽以推翻原告為豪情世界視聽歌城負責
    人之事實。
八、綜上所述，被告以原告係豪情世界視聽歌城之負責人，豪情
    世界視聽歌城確定滯欠之86年度營利事業所得稅（含本稅、
    滯納金、滯納利息及滯怠報金）合計已達限制欠稅事業負責
    人出境之金額標準，被告依據限制欠稅人或欠稅營利事業負
    責人出境實施辦法第2 條第1 項規定，以原處分函請內政部
    警政署入出境管理局限制原告出境，揆諸首揭規定及說明，
    於法並無違誤，訴願決定駁回其訴願，亦無不合，均應予以
    維持。原告猶執前詞，訴請撤銷，為無理由，應予駁回。
據上論結，本件原告之訴為無理由，爰依行政訴訟法第98條第3
項前段，判決如主文。
中    華    民    國    95    年     4    月   12     日
                        第一庭審判長法  官  王立杰
                                    法  官  黃本仁
                                    法  官  胡方新
上為正本係照原本作成。
如不服本判決，應於送達後20日內，向本院提出上訴狀並表明上
訴理由，如於本判決宣示後送達前提起上訴者，應於判決送達後
20日內補提上訴理由書（須按他造人數附繕本）。
中    華    民    國    95    年     4    月   12     日
                                    書記官  陳幸潔


司法院資訊處製作；財團法人民間司法改革基金會備份。
